臺灣高等法院民事判決　　　　　　　　 99年度重上字第499號
上　訴　人　　李愛珠
　　　　　　　李依玉
共　　　同
訴訟代理人　　王元勳律師
　　　　　　　李怡欣律師
被 上訴 人　　李韋漢
法定代理人　　林玲玉
兼法定代理人　李俊美
共　　　同
訴訟代理人　　陳建勳律師
　　　　　　　張弘明律師
上列當事人間請求返還房地等事件，上訴人對於中華民國99年6
月29日臺灣臺北地方法院99年度重訴字第44號第一審判決提起上
訴，被上訴人並提起附帶上訴，經本院於100年4月12日言詞辯論
終結，玆判決如下：
    主      文
原判決關於(一)主文第1項命上訴人李依玉應由台北市○○段○○段
437地號上建號431號之建物，即門牌號碼台北市○○區○○街45
之5號房屋遷出。(二)主文第3項超過「上訴人李愛珠應給付被上訴
人李俊美新台幣貳拾肆萬零柒佰柒拾參元、給付被上訴人李韋漢
新台幣陸萬零壹佰捌拾貳元，及各自98年12月16日起至清償之日
止，按年息5%計算之利息」。(三)主文第4項超過「上訴人李愛珠
應自100年4月13日起至返還系爭房屋為止，按月給付被上訴人李
俊美新台幣壹萬伍仟壹佰肆拾參元、給付被上訴人李韋漢新台幣
參仟柒佰捌拾伍元。」「上訴人李依玉應給付被上訴人李俊美新
台幣貳萬參仟陸佰貳拾貳元，給付被上訴人李韋漢新台幣伍仟玖
佰零肆元，及均自98年12月16日起至清償之日止，按年息5%計算
之利息。」部分，及各該部分假執行宣告，暨訴訟費用之裁判均
廢棄。
上開廢棄部分，被上訴人於第一審之訴及假執行之聲請駁回。
其餘上訴駁回。
附帶上訴駁回。
第一、二審訴訟費用，由被上訴人負擔五分之一，餘由上訴人負
擔。附帶上訴訴訟費用由被上訴人負擔。
    事實及理由
一、本件被上訴人主張其等為台北市○○段○○段437地號土地及
    其上同段431建號，門牌號碼為台北市○○區○○街45之5號
    之房屋（被上訴人李俊美就土地之所有權（以下同）應有部
    分為8/40、建物之應有部分為8/10，被上訴人李韋漢就土地
    之應有部分為2/40、建物之應有部分為2/10，下稱房屋部分
    為系爭房屋，另合稱系爭房地）之共有人，上訴人無權占用
    系爭房地等情，依民法所有物返還請求權之規定，請求上訴
    人遷讓系爭房屋並返還相當於租金之不當得利，嗣被上訴人
    李俊美於民國99年2月10日將其應有部分移轉登記予訴外人
    林玲玉，依民事訴訟法第254條第1項規定，於本件訴訟無影
    響，核先敘明。
二、被上訴人主張：伊2人為父子，並共有系爭房地，上訴人與
    被上訴人李俊美為兄妹，上訴人李依玉前因照顧雙方母親之
    需而同住於系爭房屋內，嗣母親於88年間過世，上訴人李依
    玉使用借貸系爭房屋之原因業已消滅，依法本應返還，詎經
    伊多次向上訴人李依玉表示終止無償使用借貸之意思，並定
    期催請上訴人李依玉遷離系爭房屋，均遭其拒絕，爰以本件
    起訴狀之送達為終止使用借貸之意思表示，另上訴人李愛珠
    於雙方母親過世後，未經伊同意，擅於89年間遷入系爭房屋
    內居住迄今，經伊多次催請遷離，均置之不理，繼續無權占
    有系爭房屋。又上訴人遲未返還系爭房屋，無正當理由繼續
    占有使用系爭房屋，受有相當於租金之不當得利，致伊受有
    損害，伊另得請求上訴人返還等情，爰依所有物返還請求權
    及不當得利之規定，求為判命：(一)上訴人自系爭房屋遷出並
    將系爭房屋返還予伊；(二)上訴人將其戶籍自系爭房屋遷出；
    (三)上訴人李愛珠應給付被上訴人李俊美新台幣（下同）147
    萬4849元、給付被上訴人李韋漢10萬8285元，及自起訴狀繕
    本送達翌日起計付法定遲延利息；(四)上訴人自起訴狀繕本送
    達翌日即98年10月30日起至遷出系爭房屋之日止，按月給付
    被上訴人李俊美2萬1634元、給付被上訴人李韋漢5409元。
    （原審判決准予被上訴人前開第(一)、(二)項之請求，另命上訴
    人李愛珠應給付被上訴人李俊美132萬2555元、被上訴人李
    韋漢10萬4232元，及各自98年10月30日起算之法定遲延利息
    ，及命上訴人自98年10月30日起至遷讓返還系爭房屋之日止
    ，按月給付被上訴人李俊美1萬9471元、被上訴人李韋漢
    4868元，駁回被上訴人其餘之訴。）並對於上訴人之上訴，
    答辯聲明：上訴駁回。另就原判決不利部分提起附帶上訴，
    聲明：(一)原判決不利於被上訴人部分廢棄。(二)上訴人李愛珠
    應再給付被上訴人李俊美15萬2294元、再給付被上訴人李韋
    漢4053元，及自98年10月30日起至清償之日止按年利率百分
    之五計算之利息。(三)上訴人應自98年10月30日起至遷讓返還
    系爭房屋之日止，再按月給付被上訴人李俊美2163元、給付
    被上訴人李韋漢541元。
三、上訴人則以：伊與被上訴人李俊美為兄妹，系爭房屋原為伊
    父親所有，伊父親於85年間過世，系爭房屋則依伊母親指示
    由被上訴人李俊美繼承登記為其所有，始終由上訴人李依玉
    與母親共同使用居住，並由上訴人李依玉照顧母親之生活起
    居，上訴人李依玉早於94年間即遷出系爭房屋，被上訴人提
    起本件訴訟時已非現時占有使用系爭房屋之人，被上訴人請
    求上訴人李依玉遷讓系爭房屋及給付相當於系爭房屋租金之
    不當得利，顯屬無據。另上訴人李愛珠於88年間亦依母親之
    指示與二名幼子搬回系爭房屋內共同生活，上開事實均為被
    上訴人李俊美知悉且均經其同意，又系爭房屋頂樓加蓋8間
    房間出租予他人，均由伊負責管理出租事宜，被上訴人李俊
    美並交付該處鑰匙予上訴人李愛珠，且由上訴人李愛珠繳納
    該處每月水、電、瓦斯等費用，租金則均由被上訴人李俊美
    收取，顯見兩造間實有使用借貸系爭房屋之合意。縱認兩造
    間並無使用借貸之合意，上訴人李愛珠係經母親出於照顧之
    需要而同意其遷入系爭房屋內居住，被上訴人李俊美既因繼
    承而取得系爭房屋所有權，自應承受該使用借貸契約，而被
    上訴人李韋漢係因被上訴人李俊美之贈與而取得系爭房屋所
    有權，自亦繼受上訴人李愛珠與被上訴人李俊美之使用借貸
    契約。再者，雙方既已同意由伊負責管理系爭房屋頂樓出租
    等事宜，顯見伊與被上訴人李俊美間成立未定期限之使用借
    貸契約，而借貸目的尚未完畢而仍持續中，依民法第470條
    第1項前段規定之反面解釋，被上訴人自不得以使用借貸目
    的已完畢而請求伊返還系爭房屋及返還相當於租金之不當得
    利。縱認伊無權占用系爭房屋，上訴人李俊美自伊等為照顧
    母親而居住系爭房屋之時迄今，均未對伊主張無權占有或要
    求伊遷出，其亦自陳為照顧伊而讓伊居住10年未收取房租，
    伊實係善意占有人，直至被上訴人提起本件訴訟時始為惡意
    占有人，被上訴人請求相當於系爭房屋租金之不當得利應自
    伊收受本件起訴狀繕本後起算，而非自本件起訴前5年計算
    之，何況上訴人李依玉已於94年間搬離系爭房屋。再者，以
    系爭土地申報地價年息9%計算本件相當於租金之不當得利，
    明顯過高，顯不合理，應予以調降。另上訴人李愛珠自88年
    間起繳納系爭房屋頂樓加蓋部分房間每月水、電、瓦斯等費
    用，及該處維修費用，爰以上開費用之範圍內，就被上訴人
    得向上訴人李愛珠請求之不當得利部份主張抵銷等語，資為
    抗辯。並對於原判決上訴，聲明：(一)原判決不利於上訴人部
    分廢棄。(二)上廢棄部分，被上訴人於第一審之訴及假執行之
    聲請均駁回。另對於被上訴人之附帶上訴，答辯聲明：附帶
    上訴駁回，如受不利判決，願供擔保請宣告免為假執行。
四、兩造不爭執之事項：
  (一)被上訴人李俊美於86年4月29日分別以分割繼承為原因登記
    為系爭房地共有人，應有部分為系爭土地8/40，系爭房屋8/
    10，被上訴人李韋漢於97年1月18日分別以贈與為原因登記
    為系爭房地共有人，應有部分為系爭土地2/40，系爭房屋2/
    10。
  (二)被上訴人李俊美與上訴人為兄妹，上訴人於母親在世時同住
    於系爭房屋，系爭房屋為一般住家，上訴人李依玉現已不居
    住於系爭房屋（見本院卷，48頁、59頁）。
  (三)上訴人李依玉現已搬離系爭房屋（至於何時搬離，被上訴人
    與上訴人李依玉尚有爭執，本院卷，48頁背面）。
五、玆就兩造爭執之事項，分別判斷如下：
  (一)關於被上訴人請求上訴人遷讓、返還系爭房屋，並辦理將戶
    籍由系爭房屋遷出登記部分：
  1.被上訴人主張上訴人李愛珠未經其准許，自88年間起，即搬
    入系爭房屋居住，為無權占有等語，上訴人李愛珠雖承認其
    仍居住於系爭房屋內，但否認無權占有，辯稱其係經被上訴
    人李俊美同意入住，並受被上訴人李俊美委託管理系爭房屋
    、負擔水電瓦斯等費用，兩造間有使用借貸關係等語。查系
    爭房屋之原戶主為兩造之父李依寶，李依寶死亡後由兩造之
    母李黃淑英於85年11月9日繼為戶主，上訴人李依玉仍與李
    黃淑英同住，上訴人李愛珠嗣亦遷入系爭房屋之事實，為兩
    造於原審達成爭點簡化協議（原審審重訴卷，21頁），本院
    應以之為裁判基礎。被上訴人嗣又推翻前開協議，主張上訴
    人李愛珠係於李黃淑英死亡後之89年間遷入云云，非唯與戶
    籍登記資料所載，上訴人李愛珠係於88年3月2日遷入系爭房
    屋（原審卷調字卷，35頁）之情形不合，亦與證人即李黃淑
    英之孫李彬浩、李彬偉於原審證稱上訴人李愛珠是為照顧李
    黃淑英而遷入系爭房屋等情（原審卷，18頁至20頁）不符，
    其所為前開主張應非可採。上訴人李愛珠既於李黃淑英任戶
    長時遷入系爭房屋，足見係經李黃淑英同意，並與李黃淑英
    間，成立使用借貸關係。李黃淑英死亡後，被上訴人李俊美
    為繼承人之一，此為兩造所不爭，被上訴人李俊美亦應繼承
    該使用借貸關係。何況上訴人李愛珠辯稱於李黃淑英死亡後
    ，被上訴人李俊美確實同意上訴人李愛珠使用系爭房屋，但
    應負擔水電瓦斯費用，嗣後系爭房屋之水電瓦斯等費用，即
    由其支付等情，業據其提出李黃淑英名義之郵局存摺封面影
    本為證（本院卷，97頁以下，上證五），被上訴人雖否認該
    存摺所支出之費用，係上訴人李愛珠用繳納系爭房屋之前開
    費用，然上開存摺內關於水電費用之繳納號碼，分別為0000
    000000、00000000000，與系爭房屋水電費收費號碼相同，
    有系爭房屋電費通知及收據、水費收據可資比對（本院卷，
    244頁至249頁），足認該存摺所支付之費用，確為系爭房屋
    之費用。又該存摺雖為李黃淑英名義，但於李黃淑英死亡後
    ，仍繼續支付前開費用，可知實際支付該費用之人，並非李
    黃淑英，而是持有該存摺之人。又被上訴人就上訴人李愛珠
    辯稱持有該存摺並無爭執，且未提出任何證據，證明其另繳
    納系爭房屋之水電等費用，堪認上訴人李愛珠辯稱李黃淑英
    死亡後，被上訴人李俊美同意其使用系爭房屋，但應由上訴
    人李愛珠負擔水電瓦斯等費用，應為可採信。從而自88年起
    之水電瓦斯費用支付存摺影本及於被上訴人李俊美依法終止
    使用借貸關係前，上訴人李愛珠既基於使用借貸關係而使用
    系爭房屋，自非無權占有。至於被上訴人李韋漢雖未繼承李
    黃淑英對於上訴人李愛珠之前開債務，然系爭房屋係被上訴
    人李俊美於86年4月29日因繼承取得所有權，嗣被上訴人李
    俊美於97年1月18日將應有部分2/10贈與予被上訴人李韋漢
    ，為被上訴人所自承，且有建物登記簿謄本可參（原審調字
    卷，3頁、13頁），則於被上訴人李韋漢無償受讓被上訴人
    李俊美有關系爭房屋之應有部分時，當已知悉上訴人李愛珠
    合法居住其內，基於後手權利不得大於前手之基本原則，於
    被上訴人李俊美合法終止與上訴人李愛珠間使用借貸關係前
    ，自應容忍上訴人李愛珠繼續使用系爭房屋，方符誠信原則
    。
  2.按借用人應於契約所定期限屆滿時，返還借用物；未定期限
    者，應於依借貸之目的使用完畢時返還之。但經過相當時期
    ，可推定借用人已使用完畢者，貸與人亦得為返還之請求。
    借貸未定期限，亦不能依借貸之目的而定其期限者，貸與人
    得隨時請求返還借用物，民法第470條定有明文。本件上訴
    人李愛珠係因照顧李黃淑英而與李黃淑英就系爭房屋成立使
    用借貸關係，並無約定使用借貸之期限，嗣李黃淑英已死亡
    ，使用借貸關係於上訴人李愛珠與被上訴人間繼續存在，固
    如前述，然被上訴人提起本件訴訟後，已於98年12月16日以
    民事準備(一)狀，對於上訴人李愛珠為終止使用借貸契約之意
    思表示（原審審重訴卷，17頁），依前開規定，雙方之使用
    借貸關係，於斯時即歸消滅，上訴人李愛珠此後仍占有系爭
    房屋，即為無權占有，則被上訴人請求上訴人李愛珠返還系
    爭房屋，自屬有據。
  3.按所有人對於無權占有或侵奪其所有物者，得請求返還之，
    民法第767條第1項固有明文，然此之無權占有者，指現在占
    有人，若僅曾經無權占有現已非占有人者，即無適用。本件
    上訴人李依玉於李黃淑英死亡前，即與李黃淑英同住，於李
    黃淑英死亡後，亦如上訴人李愛珠一般，與被上訴人李俊美
    成立使用關係。然上訴人李依玉抗辯其已搬離系爭房屋，為
    被上訴人所自認（本院卷，59頁），足認上訴人李依玉已拋
    棄對於系爭房屋之使用權，則於本院言詞辯論終結時，上訴
    人李依玉已非系爭房屋占有人，依前開定，被上訴人請求上
    訴人李依玉返還系爭房屋，自非所許。
  4.上訴人戶籍仍設於系爭房屋內，為兩造所不爭，又上訴人已
    無使用系爭房屋之正當權源，亦如前述，則上訴人仍將戶籍
    登記於系爭房屋內，自對於被上訴人就系爭房屋之所有權權
    能構成妨害，故被上訴人請求上訴人應辦理將戶籍由系爭房
    屋遷出之登記，亦屬有據。
  (二)關於被上訴人請求上訴人給付相當於租金之不當得利部分：
  1.上訴人李依玉於李黃淑英死亡後，固與上訴人間繼續存在未
    定期限之使用借貸關係。然被上訴人已以起訴狀繕本為終止
    與上訴人李依玉間之使用借貸關係，經原審通知兩造於98年
    10月29日進行調解同時寄送該起訴狀繕本，上訴人李依玉亦
    委任訴訟代理人到場調解，有送達證書及調解筆錄可據（原
    審調解卷，32頁、36頁），足見上訴人李依玉已收受起訴狀
    繕本，被上訴人所為終止使用借貸之意思表示已到達上訴人
    李依玉，則被上訴人主張使用借貸契約已於98年10月29日終
    止，應屬可採。被上訴人雖主張上訴人李依玉於原審言詞辯
    論終結時即99年6月8日，仍占有系爭房屋，然為上訴人李依
    玉所否認，並稱其於94年間即已搬出系爭房屋等語。查上訴
    人李依玉於原審98年12月15日言詞辯論時，承認仍居住於系
    爭房屋內，且於同日所提出之答辯狀，亦承認此事（原審審
    重訴卷，11頁背面、16頁），堪信其於98年12月15日仍居住
    於系爭房屋內。上訴人李依玉雖於原審提出公證書，證明已
    於94年間已另向他人承租房屋（原審審重訴卷，50頁），然
    該公證書所記載之租賃期間為99年4月19日起至100年4月18
    日止，時間在上訴人為終止使用借貸意思表示之後，自不能
    據以證明在此之前，上訴人李依玉已承租該房屋。縱令上訴
    人李依玉確自94年間起即另承租其他房屋，亦不能排除其同
    時居住於系爭房屋之可能，是該公證書之記載，難為有利於
    上訴人李依玉之認定，從而被上訴人主張上訴人李依玉於98
    年12月15日時，仍居住於系爭房屋內，應可採信。則自98年
    10月29日被上訴人終止與上訴人李依玉間使用借貸契約起，
    至98年12月15日止，上訴人李依玉占有系爭房屋，係無正當
    權源，應可認定。又於本院審理中，兩造於本院99年10月28
    日準備程序期日後會同至系爭房屋現場，並未發現有上訴人
    李依玉之物品，為被上訴人所不爭（本院卷，59頁背面），
    被上訴人復不能證明上訴人李依玉於98年12月16日後確仍居
    住系爭房屋，則其主張自98年12月16日以後，上訴人李依玉
    仍無權占有系爭房屋，即不可採。
  2.無法律上之原因而受利益，致他人受損害者，應返還其利益
    。雖有法律上之原因，而其後已不存在者，亦同，民法第17
    9條定有明文。又無權占有他人土地，可能獲得相當於租金
    之利益為社會通常之觀念。本件上訴人李愛珠自98年12月16
    日以後迄本院100年4月12日言詞辯論終結時止，無權占有系
    爭房屋共1年3個月又27日（0.9月），即15.9個月，上訴人
    李依玉自98年10月29日起至98年12月15日止，無權占有系爭
    房屋共1個月又17日（0.56月），即1.56個月，如前述，依
    前開說明，被上訴人主張上訴人受有相當於租金之不當得利
    ，請求上訴人返還，應屬有據。按城市地方房屋之租金，以
    不超過土地及其建築物申報總價年息10%為限，土地法第97
    條第1項雖定有明文。然此僅為租金上限之規定，非謂租金
    均須以此為準，計算租金之數額，除以基地申報地價為基礎
    外，尚須斟酌基地之位置、工商業繁榮之程度、承租人利用
    基地之經濟價值及所受利益等項，並與鄰地租金相比較，以
    為決定。經查，系爭房屋固位於臺北市○○街45之5號，格
    局方正，北距信義路約700公尺，南距金華街約50公尺，交
    通均稱便利，生活機能亦屬良好，然部分牆壁有漏水痕跡等
    情，業經本院勘驗明確（本院卷，143頁），又系爭房屋係
    61年8月間興建，為4層樓建物中之第4層（現時已加蓋5樓，
    故非頂樓），距今已近40年，屋齡老舊，亦有被上訴人提出
    之建物登記簿謄本可參（原審調解卷，14頁），本院審酌系
    爭房屋前開狀況及所在位置等，認為上訴人所獲得相當於租
    金之不當得利，應以系爭房屋土地申報總價7%計算為允當。
  3.系爭437地號土地166平方公尺，被上訴人李俊美之應有部分
    為8/40，被上訴人李韋漢之應有部分為2/40，於96年1月起
    當期申報地價為每平方公尺7萬3600元；系爭房屋之課稅現
    值為19萬0600元，被上訴人李俊美之應有部分為8/10，被上
    訴人李韋漢應有部分為2/10，有系爭不動產土地登記謄本及
    98年房屋繳款書在卷可憑（原審卷調解卷，23頁、26頁），
    則被上訴人李俊美得向上訴人請求返還之不當得利，每月為
    1萬5143元｛〔（7萬3600元*166*8/40）+19萬0600元*8/10
    〕*7/100/12＝1萬5143元（元以下單位均捨去）｝，被上訴
    人李韋漢得向上訴人請求返還之不當得利，每月為3785元｛
    〔（7萬3600元*166*2/40）+19萬0600元*2/10〕*7/100/12
    ＝3785元｝。依此，被上訴人李俊美得請求上訴人李愛珠返
    還不當得利之金額，迄本院言詞辯論終結時止，為相當於
    15.9 個月租金之24萬0773元（1萬5143元*15.9＝24萬0773
    元），及至上訴人李愛珠返還系爭房屋為止，按每月以1萬
    5143元計算之金額。被上訴人李俊美得請求上訴人李依玉返
    還相當於1.56個月租金之不當得利，則為2萬3622元（1萬
    5143元*1.56＝2萬3623元）。被上訴人李韋漢得請求上訴人
    李愛珠返還不當得利之金額，為相當於15.9個月租金之6萬
    0182元（3785元*15.9＝6萬0182元），及至上訴人李愛珠返
    還系爭房屋止按每月3785元計算之金額，得請求上訴人李依
    玉返還之不當得利，為相當於1.56個月之租金5904元（3785
    元*1.56＝5904元）。
  (三)關於上訴人李愛珠之抵銷抗辯部分：上訴人李愛珠雖以其自
    88年間起，即為被上訴人支付系爭房屋之水、電及瓦斯費共
    85萬4275元，對於被上訴人亦有不當得利返還請求權，其得
    以此不當得利返還請求權與被上訴人本件請求抵銷為辯。然
    於上訴人李愛珠於98年12月15日以前，雖經被上訴人李俊美
    同意使用系爭房屋，但應負擔系爭房屋之水電瓦斯等費用，
    已如前述，則於此期間，上訴人李愛珠就系爭房屋所支出之
    水電瓦斯等費用，自不得再向被上訴人請求返還。至於98年
    12月16日以後，既經被上訴人終止使用借貸關係，上訴人李
    愛珠當已明知無再為被上訴人支付系爭房屋水電瓦斯費用或
    代為修繕之義務，竟仍支出前開費用，自不得再依不當得利
    法律關係，請求被上訴人返還（民法第180條第3款參照）。
    是上訴人李愛珠主張對於被上訴人有不當得利返還請求權，
    並無足採，其所為抵銷抗辯，亦非所許。
六、綜上所述，被上訴人請求：(一)上訴人應辦理將戶籍由系爭房
    屋遷出之登記。(二)上訴人李愛珠應由系爭房屋遷出，將系爭
    房屋返還予被上訴人，並給付被上訴人李俊美24萬0773元、
    給付被上訴人李韋漢6萬0182元，及均自98年12月16日起至
    清償之日止，按年息5%計算之利息，另自100年4月13日起至
    返還系爭房屋為止，按月給付被上訴人李俊美1萬5143元、
    給付被上訴人李韋漢3785元。(三)上訴人李依玉應給付被上訴
    人李俊美2萬3622元，給付被上訴人李韋漢5904元，及均自
    98年12月16日起至清償之日止，按年息5%計算之利息，均為
    有理由，應予准許。逾前開(一)、(二)、(三)範圍之請求，為無理
    由，應予駁回。原審判命上訴人應自系爭房屋遷出，將該建
    物返還予被上訴人，並辦理將戶籍自系爭房屋遷出之登記，
    上訴人李愛珠應給付被上訴人李俊美132萬2555元、給付被
    上訴人李韋漢10萬4232元，及各自98年10月30日止計付法定
    利息，並均應自98年10月30日起至遷讓返還系爭房屋之日止
    ，按月給付被上訴人李俊美1萬9471元、被上訴人李韋漢486
    8元，駁回被上訴人其餘請求，並就被上訴人請求有理由部
    分為假執行宣告。兩造各就原聲明判決不利部分提起上訴、
    附帶上訴，並為前開二、三所示之上訴、附帶上訴聲明。就
    超過上開應准許部分，原審判命上訴人給付，並為假執行之
    宣告，自有未洽。上訴意旨指摘原判決此部分不當，求予廢
    棄改判，為有理由，應由本院將原判決此部分廢棄，改判如
    主文第2項所示，至於被上訴人就此部分之附帶上訴，請求
    再為給付，則無理由，應駁回其附帶上訴。就上開應准許部
    分，原審判命上訴人給付，並為假執行之宣告，核無違誤，
    上訴意旨，指摘原判決此部分不當，聲明廢棄，為無理由，
    應駁回其上訴。
七、據上論結，本件上訴人之上訴為一部有理由，一部無理由，
    上訴人之附帶上訴為無理由。依民事訴訟法第450條、第449
    條第1項、第79條、第78條，判決如主文。
中    華    民    國   100    年    4     月    26    日
                  民事第十一庭
                        審判長法  官  呂太郎
                              法  官  詹文馨
                              法  官  徐福晉
正本係照原本作成。
被上訴人就上訴人李依玉部分，上訴人就敗訴部分如不服本判決
，應於收受送達後20日內向本院提出上訴書狀，其未表明上訴理
由者，應於提出上訴後20日內向本院補提理由書狀（均須按他造
當事人之人數附繕本）上訴時應提出委任律師或具有律師資格之
人之委任狀；委任有律師資格者，另應附具律師資格證書及釋明
委任人與受任人有民事訴訟法第466條之1第1項但書或第2項（詳
附註）所定關係之釋明文書影本。如委任律師提起上訴者，應一
併繳納上訴審裁判費。
中    華    民    國   100    年    4     月    27    日
                              書記官  明祖星
附註：
民事訴訟法第466條之1（第1項、第2項）：
對於第二審判決上訴，上訴人應委任律師為訴訟代理人。但上訴
人或其他法定代理人具有律師資格者，不在此限。
上訴人之配偶、三親等內之血親、二親等內之姻親，或上訴人為
法人、中央或地方機關時，其所屬專任人員具有律師資格並經法
院認為適當者，亦得為第三審訴訟代理人。